【裁判字號】    97,上易,537
【裁判日期】    970521
【裁判案由】    竊佔
【裁判全文】
臺灣高等法院刑事判決                 97年度上易字第537號
上  訴  人  臺灣臺北地方法院檢察署檢察官
被      告  乙○○
選任辯護人  葉春生律師
上列上訴人因被告竊佔案件，不服臺灣臺北地方法院96年度易字
第3011號，中華民國97年1 月31日第一審判決（起訴案號：臺灣
臺北地方法院檢察署96年度偵字第17318 號），提起上訴，本院
判決如下：
    主  文
上訴駁回。
    理  由
一、公訴意旨略以：被告乙○○原係坐落於臺北縣新店市○○段
    第383 地號暨同地段第1503建號 (即門牌號碼為臺北縣新店
    市○○路88之3 號10樓)房屋 (下稱系爭房屋)之所有權人，
    並於民國84年5月8日，將系爭房屋出售予第三人蓋素純。嗣
    於94年1 月18日，因蓋素純無力清償貸款，為甲○○拍定取
    得該房屋暨共用部分 (指停車位)。 惟系爭房屋所屬民權大
    廈管理委員會 (下稱民權大廈管委會) 因停車位問題，屢次
    與乙○○協調，雙方95年4 月10日達成分管之協議，由甲○
    ○取得編號：321 號停車位，詎乙○○竟基於意圖為自己不
    法之利益，自95年4 月10日起至95年12月31日止，竊佔該停
    車位。嗣經甲○○發現後，查悉上情，因認被告涉有刑法第
    320 條第2 項之竊佔罪嫌。
二、公訴人認被告涉有上開罪嫌，無非以告訴人之指述、拍賣公
    告、建物登記簿謄本、不動產買賣契約書、民權大廈與被告
    達成之契約等為其論據。訊據被告乙○○則堅決否認犯行，
    堅稱：因案外人蓋素純向伊購買房屋，但並未依約給付價款
    予被告，伊因而與蓋素純訴訟，請求支付價款，在蓋素純付
    清價款以前，伊並未交付停車位與蓋素純，故伊從未竊佔系
    爭停車位等語。
三、按犯罪事實應依證據認定，無證據不得認定犯罪事實，刑事
    訴訟法第154 條第2 項定有明文。經查，蓋素純於民國84年
    5 月8 日由其配偶葛守銘出面與被告簽訂不動產買賣契約，
    購買台北縣新店市○○路88之3 號10樓房屋及土地，惟蓋素
    純嗣未付清買賣價金，復積欠他人債務致上開房屋、土地遭
    法院拍賣，而由告訴人甲○○拍定承購等情，業經告訴人甲
    ○○證述明確，核與被告所供相符，並有被告所提出其與蓋
    素純間之民事訴訟判決（原審法院85年度訴字第3636號、台
    灣高等法院88年度上更(一)字第128 號等）、告訴人所提出之
    93年北金拍字第446 號拍賣公告、建物登記簿謄本、不動產
    權利移轉證書等為證，此等事實自堪信真實，茲有疑義者，
    係被告是否曾交付蓋素純停車位後再行占有？
  (一)上開房屋土地之拍賣，於拍定後建物1466、1468二部分係應
    有部分，於拍定後不點交，此業經告訴人甲○○論述明確，
    且有前述拍賣公告在卷可查，故告訴人自指定時起，即未曾
    占有停車位，告訴人甲○○於原審審理中亦證稱：「（你買
    後，有無使用系爭停車位？）我買後，有跟被告談過，被告
    說只要蓋素純將錢還他，他就將車位給蓋素純，他又說本來
    車位是120 萬，如果我願意付他60萬元，願意將車位給我」
    ，「（民權大廈管理委員會發函給你後，你有無去使用系爭
    車位？）我沒有辦法使用，因為被告把車位出租給另一個人
    」，「（當你買時，有無曾經使用過系爭車位？）沒有，到
    停車場要有遙控器，我也沒有遙控器」（見原審審理筆錄）
    顯見告訴人甲○○從未占有使用系爭房屋所附之停車位。
  (二)告訴人雖提出民權大廈管理委員會地下停車場住戶車位分配
    表為證，檢察官並以認定95年4 月10日停車位如何分配已經
    達成共識，並有分管契約存在。惟查，依民權大廈管理委員
    會之總幹事即證人王繼志於原審證稱：「（民權大廈321 號
    停車位是何人所有？）我們91年我過去當總幹事時，當時的
    車位我不知道隸屬何人的，到95年間我們才開始在規劃將車
    位釐清隸屬關係」，「（有無協調出結果？）有，我們就有
    把壹張表畫出來，因為有好幾次的時間，所以時間不清楚」
    ，「（你說好幾次的時間，是否都有作成車位分配表？）我
    們有做一次正式的分配表，就把公文發給各住戶」，「（你
    最後一次做的協調時間為何？）應該是在96年間，幾月忘記
    了，因為有好幾次」，「（你看到的三次分配表，為何如此
    ？）這些分配表應該都不一樣的，每次都有做修正，是因為
    車位的隸屬不清楚，所以我們都一直在陸續在修正中」，「
    （你有無印象對321 車位做過協調？）從頭到尾我們都是找
    地主在協調，並未找到告訴人，從我進大廈後，車位的使用
    權，一直都是地主也就是被告在使用，直到現在都還是」，
    「（停車場管理費何人繳？）被告曾經說過他要繳，這個月
    他有繳，以前是因為不清楚，不知道找何人要」， 「（321
    地號停車位從何時開始就沒有繳費？）從我91年間進到民權
    大廈就沒有人交，因為當時還不知道車位隸屬何人，所以無
    從查起」，「（你在這段期間，有無看到系爭車位有人停車
    ？）因為他們的編號不是編321，因為有黃字、紅字、Ａ3、
    Ａ4，編號很亂，所以我們不知道321地號停車位確定的位置
    在何處，而且這種情形是整個地下室都是」，「（剛才提示
    的參份停車位分配表作成時，車位是否已經固定了？）還沒
    有」，「（有無將321 地號停車位編號標出？）有，我們到
    最後有將號碼編出來，但是這三次協調時，還沒有標出來」
    ，「（該分配表是否照車位圖標出的？）是，我們B3 、B4
    的實際車位並沒有寫上去，等到協調會都開完後我們才用白
    漆在地下三、四層標下車號，這是在95年7 到12月間寫的，
    我們是協調完畢後，看看住戶的停車位停法是否沒有爭執，
    才確定，有爭執的話我們會繼續找地主再來協調」，「（你
    們96年1月1日，裡面的分配表為何沒有321 地號停車位？我
    們編完後，應該每戶都有一個車位，但是地主也就是使用人
    ，認為他這樣有損失權益，我就問他為什麼，他就說以前的
    屋主欠他的錢，所以被告一直沒有將車位交給他，如果把車
    位編死了，這個錢他就拿不到，所以希望將車位空出來，等
    對方將錢給他後，他再將車位交出去，從頭到尾使用狀況，
    都是被告在使用，告訴人我是去調地籍資料出來後，才知道
    告訴人有承接這戶，我就問告訴人車位狀況如何，告訴人一
    直沒有獲得車位使用權，我也沒有辦法處理」，「（剛才是
    96年1月1日沒有，前面那二次是否有經過協調？）我們協調
    的狀況甲○○一直都沒有參與，房子是甲○○的，我們每戶
    都要配一個車位給他，所以就暫編321 地號停車位給他，我
    們有說等到全部好了之後，再請法院公證，讓車位及房屋可
    以配在一起，這樣就不會有爭執，我們這棟大樓的停車位以
    前是很亂的」，「（你發出時，他們雙方有無針對你發出的
    這二張表示意見？）上面有321 的那份，地主這邊有意見，
    所以他才過來說這樣他在權益上有損失，所以我們才做修正
    ，但甲○○我們一直沒有接觸到，只知道他說他沒有車位」
    ，「（你們這棟大樓是何時蓋好使用的？）是82年間，是地
    主蓋的，是地主自己出售，底下的車位也是地主自己分配，
    所以連我們民權大廈管理委員會也沒有車位」， 「 （除了
    本件被告與告訴人間的情形外，有無其他人有類似情形？）
    有，就是前手欠錢，地主就沒有將車位交給屋主，造成後手
    沒有停車位」，「（關於車位歸屬的協調，總計是否前後有
    八次？）是。因為我們有時候沒有紀錄，有時候有紀錄」，
    「（你知道八次期間，是否都有關於被告與告訴人間的事情
    ？）不是只有針對這個車位的問題，因為地主與兄弟間房子
    也有問題，也有牽涉到車位的問題，經過我們幾次開會後，
    鍾先生並不是只有一個車位，他有好幾個車位，他們兄弟間
    還有再打官司，據我所知，被告只有共有的房子，約六間左
    右，被告手上的車位約有18到20個車位，因為他手上有這些
    車位，我不見得要把車位給幾號，或許他還有其他車位，所
    以可以將其他車位給住戶，所以我們為了明確，希望能夠到
    法院公證，這樣大家就不會有爭執」，「（到今天為止，32
    1 地號停車位歸屬是否明確？）還沒有，要看地主跟住戶之
    間去協調，最後雙方結果，地主再將車位釋放出來，因為他
    的車位很多」，「（證人以前你們的分配表上，寫321 地號
    停車位是甲○○，是否經過終局大家同意的？）沒有。是我
    們預備這樣分配，被告並未同意」（見原審審判筆錄），由
    以上證人王繼志之證言可知，被告從未將停車位交付蓋素純
    ，且民權大廈之停車位，因房屋係地主自建、自售，停車位
    均屬於地主所管有，大樓管理委員會雖盡力協調停車位之事
    ，但有關告訴人甲○○部分仍未協調出結果，告訴人所提出
    民權大廈停車位分配表，僅係管理委員會預先擬定之分配方
    法，仍有待雙方之確認，而被告仍有意見等情，亦可證明，
    告訴人甲○○所主張民權大廈編號321 停車位究竟是否即為
    甲○○所購買房屋之附屬停車位尚屬於未確定之狀態，則告
    訴人指被告竊佔該停車位云云，自屬無據。況被告事後將車
    位交付予告訴人，顯見其無不法之意圖。
四、綜上所述，被告因蓋素純未付清房屋買賣價款而未交付停車
    位予蓋素純，且甲○○從未使用過大廈之停車位，而管理委
    員會介入協調迄今亦未有結果等情甚為明確，則告訴人甲○
    ○於購買系爭房地後，有關停車位之糾紛核屬雙方民事糾葛
    ，尚難憑此認定被告有何竊佔行為，不能證明被告犯罪，原
    審諭知無罪之判決。核無違誤。檢察官上訴意旨，仍執陳詞
    ，指摘原判決不當，為無理由，應予駁回。
據上論斷，應依刑事訴訟法第368 條，判決如主文。
本案經檢察官呂光華到庭執行職務。
中    華    民    國    97    年    5     月    21    日
                  刑事第九庭審判長法  官  陳貽男
                                  法  官  許宗和
                                  法  官  周盈文
以上正本證明與原本無異。
不得上訴。
                                  書記官  王泰元
中    華    民    國    97    年    5     月    21    日


司法院資訊處製作；財團法人民間司法改革基金會備份。
